臺灣高等法院交通事件裁定　　　　　　96年度交抗字第515號
抗　告　人　交通部公路總局台北區監理所基隆監理站
受處分人
即異議人　　甲○○
上列抗告人因受處分人違反道路交通管理處罰條例案件，不服臺
灣基隆地方法院96年度交聲字第27號，中華民國96年5月23日第
一審裁定（原處分字號：交通部公路總局臺北區監理所基隆監理
站96年2月15日基監字第裁42-ZFA009978號），提起抗告，本院
裁定如下：
    主  文
抗告駁回。
    理  由
一、原審裁定如附件裁定書所載。
二、按違反道路交通管理處罰條例之行為，自行為成立之日起，
    逾3個月不得舉發，道路交通管理處罰條例第90條第1項定有
    明文。
三、經查：
（一）本件違規案發生於民國94年4月9日，舉發機關內政部警政
      署國道公路警察局固於同年5月28日即填單，由該警察局
      第6警察隊樹林分隊以掛號郵寄之方式，向基隆市安樂區
      ○○○路135巷21弄28號3樓寄送，惟郵務機關因未獲會晤
      應受送達人本人即受處分人，亦無受領文書之同居人、受
      雇人或應受送達處所接收郵件人員，而於94年8月23日寄
      存於基隆大武崙郵局（基隆郵局第26支局），並作送達通
      知書，黏貼於前開地址門首，以為送達，此有國道公路警
      察局送達回證影本可稽（參見原審卷第12頁）。
（二）惟受處分人早於92年9月19日即遷入基隆市○○○路349巷
      9號11樓，有法務部電腦戶籍查詢資料可稽（見原審卷第1
      6頁）。受處分人於原審並稱其已搬離基隆市○○○路135
      巷21弄28號3樓，其送達並非合法。
（三）本件並無證據證明受處分人已於3個月內收受舉發通知單
      ，亦即確不能證明舉發機關已於3個月內合法舉發。
（四）本件既未合法舉發，依前揭道路交通管理處罰條例第90條
      之規定，依法要不得為舉發之行為。從而，原處分機關交
      通部公路總局臺北區監理所基隆監理站96年2月15日所為
      之基監字第裁42-ZFA009978號處分，即有未洽。原審認原
      處分應予撤銷，諭知受處分人不罰，核無不合。原處分機
      關抗告意旨以舉發機關於94年5月28日填單即完成舉發行
      為，執此指摘原裁定違誤，因交通違規行為之舉發，性質
      上屬於有相對人之書面意思通知，自以書面之舉發通知送
      達於違規人時，始完成舉發程序而發生效力，如前所述，
      本件舉發之通知，送達不合法，原處分機關96年3月16日
      北監基4字第0966001962號函，復表示「違規通知單移送
      聯未移送本站」，是以，填單完成即完成舉發之節，尚不
      足取。本件抗告，為無理由，應予駁回。
據上論結，應依道路交通管理處罰條例第89條，刑事訴訟法第41
2條，裁定如主文。
中　　華　　民　　國　　96　　年　　7 　　月　　13　　日
　　　　　　　　　刑事第十三庭  審判長法　官  曾  德  水
                                      法  官  林  婷  立
                                      法  官  王  炳  梁
以上正本證明與原本無異。
不得再抗告。
                                      書記官  廖  逸  柔
中　　華　　民　　國　　96　　年　　7 　　月　　13　　日
附件：
臺灣基隆地方法院刑事裁定　　　　　　　96年度交聲字第27號
原處分機關　交通部公路總局臺北區監理所基隆監理站
異　議　人
即受處分人　甲○○  女  44歲（民國○○年○ 月○○日生）
                    身分證統一編號：Ｚ000000000號
                    住基隆市安樂區○○○路349 巷9 號11樓
上列異議人因違反道路交通管理處罰條例案件，對於交通部公路
總局臺北區監理所基隆監理站96年2月15日所為之處分（原處分
案號：基監字第裁42-ZFA009978號），聲明異議，本院裁定如下
：
    主  文
原處分撤銷。
甲○○不罰。
    理  由
一、原處分機關以受處分人即異議人（下稱異議人）甲○○所有
    之車號CX-7802號自用小貨車，於民國（下同）94年4月9 日
    晚上8時20分，經國道3號高速公路北上38公里處，該路段最
    高速限時速100公里，竟以時速114公里之速度駕駛，超速14
    公里，經內政部警政署國道公路警察局第6 警察隊樹林分隊
    （下稱原舉發單位）執勤員警以科學儀器採證，認為異議人
    違反道路交通管理處罰條例第33條第1 項規定，逕行掣單舉
    發。嗣異議人未於舉發通知單上所載之應到案日期即94 年6
    月27日前到案，原處分機關乃依上開條文及違反道路交通管
    理事件統一裁罰基準表規定，逕行裁處罰鍰新臺幣（下同）
    6,000元，並依同條例第63條第1項第1 款（裁決書上漏引「
    第1款」）記違規點數1點。
二、聲明異議意旨略以：為何違規至今近2 年，伊在這期間並
    無接獲貴站所寄之違規通知單、照片。違規時間為94 年4
    月，但伊同年5 月車已過戶，按法如有違規，亦應清償，否
    則如何過戶等語。
三、按94年2月5日公布、95年2月5 日施行之行政罰法第27條第1
    項、第2項雖規定：「行政罰之裁處權，因3年期間之經過而
    消滅。前項期間，自違反行政法上義務之行為終了時起算。
    但行為之結果發生在後者，自該結果發生時起算。」惟行政
    罰法施行前違反行政法上義務之行為應受處罰而未經裁處，
    於該法施行後裁處者，除第15條、第16條、第18條第2 項、
    第20條及第22條規定外，均適用之；前項行政罰之裁處權時
    效，自該法施行之日起算，行政罰法第45條第1項、第2項亦
    有明文。查本件異議人於上開時間所涉之前開交通違規行為
    ，而經警逕行舉發，是屬於行政罰法施行前違反行政法上義
    務之行為，而原處分機關於96年2月15 日逕行裁決，係於行
    政罰法施行後3年內所為裁處，揆諸前揭行政罰法第45條第1
    項、第2項之規定，原處分未逾行政罰法第27 條第1項、第2
    項所定之裁處權消滅期間，此應先辨明。
四、按對於違反道路交通管理處罰條例之行為人，未依規定期限
    自動繳納罰鍰或到案聽候裁決，處罰機關固得依違反道路交
    通管理事件統一裁罰基準及處理細則第44條第1 項規定及基
    準表，對行為人逕行裁決。惟該條項規定仍必以行為人經合
    法收受舉發通知單後，無正當理由未依該舉發通知單上所載
    應到案日期為罰鍰之繳納或到案聽候裁決時，方有適用。易
    言之，如行為人未能合法收受舉發通知單之送達，即難認處
    罰機關可對行為人為逕行裁決。經查，本案係逕行舉發案件
    ，其舉發通知單經內政部警政署國道公路警察局第6 警察隊
    樹林分隊以掛號郵寄之方式，向非異議人之戶籍地址即基隆
    市安樂區○○○路135巷21弄28號3樓送達，惟郵務機關因未
    獲會晤應受送達人本人，亦無受領文書之同居人、受雇人或
    應受送達處所接收郵件人員，而於94年8月18 日寄存於基隆
    大武崙郵局（基隆郵局第26支局），並作送達通知書2份，1
    份黏貼於應受送達人住所地門首，另1 份置於該送達處所信
    箱或其他適當位置，以為送達，此有國道公路警察局送達證
    書影本在卷可考（參見本院卷第13頁），惟經本院依職權查
    詢異議人歷次遷徙資料可知，異議人已於92年9月19 日遷入
    基隆市○○○路349巷9號11樓，且異議人於本院96年4 月27
    日訊問筆錄中亦陳稱：「（問：基隆市○○○路135巷21 弄
    28號3樓是何處？）是我第1個住家。舉發當時伊已搬到基金
    一路349現址。」等語（參見本院卷第18頁、第20 頁至第21
    頁），則原舉發單位並未依法將上揭舉發通知單送達異議人
    。是上開違規案件之舉發既非合法，依法要無得再加以裁罰
    之餘地。再按「違反本條例之行為，自行為成立之日起；行
    為有連續或繼續之狀態者，自行為終了之日起，逾3 個月不
    得舉發。」道路交通管理處罰條例第90條前段規定甚明。送
    達是舉發之必要程序，舉發程序是否完成，仍應以舉發之意
    思表示送達於受處分人為要件，前已敘及。本件異議人因並
    未合法收受前開舉發通知單，迄至96年間方為收受原處分機
    關之裁決書後，始知悉其所有之前開自小貨車曾於前開時間
    、地點被舉發交通違規行為，然其違規行為自行為成立之日
    時起算，顯已逾3 個月甚久，原舉發機關已無從再行舉發。
    原處分機關就上開未經合法舉發之交通違規案件，逕行裁處
    異議人行政罰鍰，容有未洽，其裁處應予撤銷，並由本院逕
    為不罰之諭知。
五、據上論結，應依道路交通管理處罰條例第87條第2項、道路
    交通案件處理辦法第20條前段，裁定如主文。
中　　華　　民　　國　　96　　年　　5 　　月　　23　　日
                  交通法庭法  官    何怡穎
以上正本證明與原本無異。
對於本件裁定如有不服，應於收受送達後5 日內，向本院提出抗
告書狀，敘述抗告之理由，抗告於臺灣高等法院。
中　　華　　民　　國　　96　　年　　5 　　月　　23　　日
                          書記官    鄭梅君
